臺灣新竹地方法院刑事判決
                                      109年度易字第105號
公  訴  人  臺灣新竹地方檢察署檢察官
被      告  孫佑諭





上列被告因竊盜案件，經檢察官提起公訴（108年度偵字第11031
號），本院判決如下︰
    主  文
孫佑諭犯竊盜罪，累犯，處有期徒刑肆月，如易科罰金，以新臺
幣壹仟元折算壹日。
未扣案之犯罪所得新臺幣伍佰元沒收，於全部或一部不能沒收或
不宜執行沒收時，追徵其價額。
    事  實
一、孫佑諭因其女友陳婉鈴居住於新竹縣○○鄉○○○街0○0號陳能森
    所有之出租公寓，因而經常出入該處，其見上址洗衣間內零
    錢箱無人看管，竟意圖為自己不法之所有而基於竊盜之犯意
    ，於民國107年11月24日凌晨3時39分許，使用女友陳婉鈴交
    付之大門鑰匙進入上址公寓1樓大門，再從走廊進入洗衣間
    內，先將雨傘撐開遮住設置於該處對準洗衣機投幣箱之監視
    器鏡頭以掩飾其後續竊盜行為後，再以不詳工具撬開置於該
    處之洗衣機投幣箱，竊取投幣箱中零錢約新臺幣（下同）50
    0元，得手後離去，並將上開金額花用殆盡。嗣經陳能森發
    現零錢遭竊後報警處理，並調閱監視錄影畫面而查悉上情。
二、案經陳能森訴由新竹縣政府警察局新湖分局報告臺灣新竹地
    方檢察署檢察官偵查起訴。
    理  由
壹、程序部分
一、按被告以外之人於審判外之言詞或書面陳述，除法律有規定
    者外，不得作為證據。又按被告以外之人於審判外之陳述，
    雖不符合前4 條（即刑事訴訟法第159 條之1 至第159 條之
    4 ）之規定，但經當事人於審判程序同意作為證據，法院審
    酌該言詞陳述或書面陳述作成時之情況，認為適當者，亦得
    為證據；當事人、代理人或辯護人於法院調查證據時，知有
    第159 條第1 項不得為證據之情形，而未於言詞辯論終結前
    聲明異議者，視為有前項之同意。刑事訴訟法第159 條第1
    項、第159 條之5 分別定有明文。本案檢察官及被告孫佑諭
    ，於本院言詞辯論終結前，對卷內被告以外之人於審判外之
    陳述，於本院準備程序及審理時均表示無意見而同意有證據
    能力（見本院109年度易字第105號卷《下稱本院卷》第57至58
    頁、第114至115頁），且迄至言詞辯論終結前亦未再聲明異
    議，經本院審酌該等證據之形成情況，核無違法取證或其他
    瑕疵，認以之作為本案認定事實之依據應屬適當，依刑事訴
    訟法第159條之5規定，有證據能力。
二、至其餘非供述證據部分，本院查無有何違反法定程序取得之
    情形，復經本院於審理中踐行證據調查程序，依刑事訴訟法
    第158條之4之反面解釋，認有證據能力。
貳、實體部分
一、訊據被告固坦承有於107年11月24日3時39分持鑰匙進入新竹
    縣○○鄉○○○街0○0號陳能森所有之出租公寓（下稱系爭出租公
    寓）1樓洗衣間後，將雨傘撐開遮住設置於該處對準洗衣機
    投幣箱之監視器鏡頭等事實，惟矢口否認有何竊盜犯行，辯
    稱略以：我沒有破壞洗衣機投幣箱及竊取投幣箱內的零錢，
    我只是在那邊吸毒云云。經查：
（一）被告有於前揭時地進入系爭出租公寓1樓洗衣間內，故意
      撐開雨傘、調整位置遮住照向洗衣機投幣箱之監視器鏡頭
      ，使該監視器鏡頭完全遭遮蔽而無法照到前方洗衣機投幣
      箱附近景像等情，業據被告於警詢、偵查、本院準備程序
      及審理時均供承在卷（見新竹地方檢察署108年度偵字第1
      1031號卷《下稱偵卷》第7至8頁、第80頁、本院卷第57頁、
      第107頁、第116至117頁、第120頁），核與證人即告訴人
      陳能森於警詢、偵查及本院審理時之證述內容均大致相符
      （見偵卷第11至12頁、第15至16頁、第57至58頁、本院卷
      第107至113頁），並有現場照片2張、監視器畫面翻拍照
      片6張、本院勘驗案發當時監視器畫面之勘驗筆錄等在卷
      可稽（見偵卷第27至29頁、第105至106頁，監視錄影光碟
      置於該偵卷後附光碟片存放袋內），是此部分之事實，首
      堪認定。
（二）而系爭洗衣間內洗衣機上方投幣箱內零錢於107年11月24
      日17時許經告訴人發現有遭撬開，致投幣箱內零錢約500
      元遭竊之事實，亦據證人即告訴人於警詢、偵查及本院審
      理時證述明確（見偵卷第11頁、第15至16頁、第57頁反面
      至第58頁、本院卷第108至110頁、第112至113頁），且為
      被告所不爭執（見本院卷第57頁至58頁），此部分事實亦
      堪認定。
（三）被告雖以前詞置辯，然查：
　１、被告於警詢時辯稱：因為我女友陳婉鈴為該出租公寓之租
      客，所以我也有一把進出出租套房的鑰匙。監視錄影畫面
      中之男子是我，我在該處整理回收。因為該出租套房之房
      東陳能森不讓我進去，所以我用現場的雨傘將其撐開擋住
      監視器，為了不讓房東陳能森知道我在洗衣間整理回收並
      將資源回收物帶走，但我當時沒有帶走任何東西，整理完
      我就離開云云（見偵卷第7至8頁）；於偵查時亦辯稱：洗
      衣間監視錄影畫面中之男子是我本人，我當時進入洗衣間
      是要用我的東西，我在回收桶的窗台有放一些不要的破銅
      爛鐵，我先去包起來，早上再拿走，我知道洗衣間跟洗衣
      間外都有監視器，我用家裡的雨傘遮洗衣間監視器的原因
      是把我的東西包好等語（見偵卷第80頁）；然於本院準備
      程序改辯稱：我確實有於107 年11月24日凌晨3 時39分許
      ，使用女友陳婉鈴交付之大門鑰匙進入上址出租公寓1 樓
      大門，我從走廊進入洗衣間內，先將雨傘撐開遮住設置於
      該處對準洗衣機零錢箱之監視錄影機鏡頭，我在雨傘裡面
      是在吸毒，並幫我女朋友做資源回收，資源回收就是一些
      瓶瓶罐罐，然後把垃圾丟掉。我之所以拿雨傘不是因為做
      資源回收，而是怕吃藥（即吸毒）被照到等語（見本院卷
      第57頁），於審理時則辯稱：我將監視器遮起來是因為我
      要施用毒品，我於警詢中稱是為了不讓房東陳能森知道我
      在洗衣間整理回收並將資源回收物帶走等語可能是我記錯
      了云云（見本院卷第117頁），是被告就其於案發時進入
      系爭出租公寓洗衣間內撐開雨傘遮住對準洗衣機零錢箱之
      監視器之目的係怕遭陳能森發現其整理資源回收物，亦或
      施用毒品怕遭人發現云云，前後供述不一，所辯是否屬實
      ，已堪置疑。
　２、而依案發後發現上開洗衣機投幣箱遭人破壞，且其內零錢
      均遭竊取之證人即告訴人陳能森於警詢時證稱：107年11
      月24日17時許我於系爭出租公寓1樓洗衣間內發現1台洗衣
      機投幣箱被破壞，且投幣箱內的零錢全數遭人竊取約500
      元，我最後一次看到該洗衣機投幣箱是107年11月17日17
      時許，當時洗衣機投幣箱並未遭破壞等語（見偵卷第11頁
      ）；於偵查時亦證稱：我於107年11月17日去處理房客事
      情時有順便去看洗衣機的零錢箱，零錢箱需要鑰匙才能開
      啟，我17日去的時候我確定洗衣機零錢箱是正常的，我也
      有看過17至24日間的監視畫面，只有被告是不該出現在那
      裏的人，其他就是房客去洗衣服，或是打掃的人去打掃，
      被告不可能進入洗衣間做回收，因為我之前已經告過他侵
      入住宅等語（見偵卷第57至58頁）；於本院審理時亦證稱
      ：107年11月24日下午我去出租公寓的時候發現提供給房
      客使用的洗衣機被破壞，該洗衣機一次要投30元才能運作
      ，投幣箱位於洗衣機上方，是一個有蓋子的長方形物體，
      要有鑰匙才能打開投幣箱的零錢盒，當時我看到投幣箱的
      蓋子的鑰匙那部分有被撬開、蓋子打開，裡面的硬幣都被
      拿走了，竊嫌行竊後有把投幣箱塞回去但沒有塞完全，然
      後我就報警，警察有過來擷取出租公寓的監視器。我的監
      視器容量一次就是十幾天，從我發現的時間107年11月24
      日開始往前看，過程中我沒有看到其他人有不正常使用的
      情形，只有被告拿雨傘刻意遮住對著洗衣機的監視器的不
      正常情形等語（見本院卷第108至111頁），稽之證人陳能
      森上開證述前後一致，無互相矛盾之處，且證人陳能森雖
      同為本案告訴人，然其證述業經具結，所證述之內容亦與
      監視器錄影畫面相符，而被告於本院審理時亦自承：陳能
      森對我真的很好等語（見本院卷第118頁），殊難想像證
      人即告訴人陳能森有何刻意誣陷被告之動機，且其所述亦
      有上開補強證據可佐，足認其所為之證言應屬真實而堪採
      信。
  ３、從而，依上開證人陳能森之證述可知，系爭洗衣機投幣箱
      自證人陳能森前於107年11月17日檢查後至發現洗衣機投
      幣箱遭竊當日之107年11月24日17時止，期間僅被告有於1
      07年11月24日凌晨3時39分許刻意以雨傘遮住正對洗衣機
      投幣箱監視器之不正常行為外，別無他人有為任何異常行
      為；再參以被告刻意撐開雨傘檔住監視器攝影之角度即係
      監視錄影機拍攝洗衣機投幣箱之位置，有監視錄影翻拍照
      片附卷可查（見偵卷第28頁），現場又僅被告1人在內，
      顯見本案系爭投幣箱遭破壞及其內零錢遭竊之犯行應係被
      告所為，且係基於竊取系爭投幣箱內零錢之意圖，至為明
      確。
  ４、被告雖辯稱其以雨傘遮住正對洗衣機投幣箱監視器之目的
      係因為怕做資源回收或吸毒時遭告訴人陳能森發現云云，
      惟查：
    ⑴觀諸本院於審理時當庭勘驗案發當時洗衣間之監視錄影畫
      面，於監視器錄影畫面顯示時間03：39：55至03：40：10
      被告由公寓走廊右轉走進洗衣間後，左轉走至垃圾桶前方
      ，於03：40：18被告於垃圾桶前方打開雨傘，轉身走至洗
      衣機處，於03：40：32被告將雨傘舉向監視器方向遮避並
      調整位置固定雨傘，其後於03：42：16被告出現在右下角
      畫面左側即洗衣間垃圾桶前方，背對監視器，於03：43：
      26 被告轉身走至雨傘遮避處，於03：43：45走回至垃圾
      桶處，於03：43：53被告走出洗衣間，右轉往公寓大門走
      去，於03：44：00被告打開公寓大門，於03：43：05走出
      公寓大門時，手上並無任何物品，右手插入口袋往前走，
      接著雙手均插入口袋後邊走邊離開等情，有監視器畫面翻
      拍照片6張及本院當庭勘驗並製作之勘驗筆錄等在卷可稽
      （見偵卷第27至29頁、本院卷第105至106頁）。依上可知
      ，自被告進入系爭出租公寓洗衣間打開雨傘遮蔽正對洗衣
      機投幣箱之監視器迄至離開時止，過程僅3分鐘餘，期間
      均未見被告有何整理資源回收物之舉動，甚至於被告離去
      系爭出租公寓時，亦未見被告手上攜有任何其所整理之資
      源回收物品，足徵被告辯稱其因怕遭告訴人發現其做資源
      回收始以雨傘遮住正對洗衣機投幣箱監視器云云，僅屬狡
      辯之詞，毫無足採。
    ⑵被告雖辯稱其撐開雨傘遮蔽鏡頭係為了吸毒云云，然依於
      本院審理時自承：我知道洗衣間有監視器等語（見本院卷
      第117頁），且衡諸常情，施用毒品現為法所禁止之行為
      ，一般吸毒者若欲施用毒品，理應選擇無人知曉之隱密處
      所，方可避免被他人或員警發現及查獲，豈有可能會選在
      不特定人均得進出、且無任何門禁及設有監視器之公共空
      間（即系爭洗衣間）內施用毒品，此舉顯與常情相違。復
      參以證人陳能森於本院審理時證稱：案發前後並無房客跟
      我反應洗衣間有人吸毒的狀況，且我們洗衣間裡面並沒有
      聞到任何毒品的味道，也沒有撿到任何毒品的物品等語（
      見本院卷第112至113頁），是被告上開辯稱，顯係卸責之
      詞，自難採信。
    ⑶被告復辯稱：若我半夜有撬開洗衣機零錢盒之行為一定會
      有聲音吵到別人，所以我並無為本案竊盜犯行云云，然依
      證人陳能森於本院審理時證稱：系爭洗衣機零錢箱薄薄的
      ，只有中間有鎖而已，只要用螺絲起子弄進去一拉就會開
      ，並不用很用力撬開或是需要發出多大的聲音，稍微用力
      就會有縫了，根本不會有聲音等語（見本院卷第121頁）
      ，足徵被告此部分所辯，亦無從使本院為有利於其之認定
      。
  ５、綜上，被告前揭所辯，實屬推諉卸責之詞，不足採信。本
      案事證明確，被告上開竊盜犯行，堪以認定，應予依法論
      科。
二、論罪科刑：
（一）按行為後法律有變更者，適用行為時之法律。但行為後之
      法律有利於行為人者，適用最有利於行為人之法律，刑法
      第2條第1項定有明文。查被告行為後，刑法第320條第1項
      於108 年5月29日修正公布，並自同年月31日生效施行。
      修正前刑法第320條第1項規定：「意圖為自己或第3人不
      法之所有，而竊取他人之動產者，為竊盜罪，處5年以下
      有期徒刑、拘役或500元以下罰金」。修正後則規定：「
      意圖為自己或第3人不法之所有，而竊取他人之動產者，
      為竊盜罪，處5年以下有期徒刑、拘役或50萬元以下罰金
      」，經比較新舊法，新法將罰金刑額度提高，是依前開規
      定，修正前刑法第320條第1項規定較有利於被告。
（二）核被告所為，係犯修正前刑法第320條第1項之竊盜罪。　
（三）刑之加重事由─累犯
      被告前(1)於104年間，因竊盜案件，經臺灣高雄地方法院
      以104年度簡字第3132號判決判處應執行有期徒刑4月確定
      。(2)於104年間，因施用毒品案件，經臺灣高雄地方法院
      以104年度簡字第5300號判決判處有期徒刑6月確定。(3)
      於104年間，因施用毒品案件，經臺灣高雄地方法院以104
      年度簡字第2974號判決判處有期徒刑6月確定。(4)於104
      年間，因施用毒品案件，經臺灣高雄地方法院以104年度
      簡字第5301號判決判處有期徒刑6月確定。上開案件嗣經
      臺灣高雄地方法院以105年度聲字第1348號裁定定應執行
      有期徒刑1年8月，如易科罰金，以新臺幣1000元折算1日
      確定，於106年3月24日縮短刑期假釋付保護管束出監，於
      106年8月15日保護管束期滿未經撤銷，其未執行之刑，以
      已執行論等情，有臺灣高等法院被告前案紀錄表1份在卷
      可參，足認被告於徒刑執行完畢後5年內，故意再犯本案
      有期徒刑以上之罪，為累犯，且被告前開犯行部分業因犯
      竊盜罪經法院判處罪刑並執行完畢，仍再次為本案犯行，
      顯未能記取前案科刑之教訓謹慎行事，漠視法紀，對刑罰
      之反應力薄弱，未因此產生警惕作用，仍有應予處罰之惡
      性，而有加重其刑之必要，參照司法院釋字第775號解釋
      意旨，應依刑法第47條第1項規定，加重其刑。
（四）爰以行為人責任為基礎，審酌被告正值壯年，不思以正途
      獲取財物，已經歷竊盜前案入監執行完畢後，猶不知悔改
      ，再度為本案竊盜犯行，無端造成告訴人財產損害，所為
      實應非難；參以被告矢口否認犯罪之態度，未見任何悔改
      之意，復未賠償告訴人損失，兼衡被告自述其高職畢業之
      智識程度、未婚無子女，入監前與女友陳婉鈴同住，經濟
      狀況尚可（見本院卷第118頁），暨其犯罪之動機、目的
      、手段、所竊得財物價值等一切情狀，量處如主文所示之
      刑，並諭知易科罰金之折算標準。
三、沒收之說明：      　
    按犯罪所得，屬於犯罪行為人者，沒收之；前二項之沒收，
    於全部或一部不能沒收或不宜執行沒收時，追徵其價額，刑
    法第38條之1第1項前段、第3項分別定有明文。查被告竊得
    告訴人所管領之洗衣機零錢箱內零錢500元，業經認定如前
    ，該犯罪所得未扣案，亦未實際合法發還與告訴人，爰依刑
    法第38條之1第1項前段規定，就被告此部分犯罪所得宣告沒
    收，並依同條第3項規定，諭知於全部或一部不能沒收或不
    宜執行沒收時，追徵其價額。
據上論斷，應依刑事訴訟法第299條第1項前段，刑法第2條第1項
、第47條第1項、第41條第1項、第38條之1第1項前段、第3項，
修正前刑法第320條第1項，刑法施行法第1條之1第1項、第2項前
段，判決如主文。
本案經檢察官周文如提起公訴，檢察官黃嘉慧到庭執行職務。
中　　華　　民　　國　　110 　年　　1 　　月　　11　　日
                  刑事第五庭    法  官        蔡玉琪
以上正本證明與原本無異。
如不服本判決應於收受本判決後20日內向本院提出上訴書狀，上
訴書狀應敘述具體理由。上訴書狀未敘述上訴理由者，應於上訴
期間屆滿後20日內補提理由書狀於本院（均須按他造當事人之人
數附繕本）「切勿逕送上級法院」。                   
中　　華　　民　　國　　110 　年　　1 　　月　　11　　日
                                書記官        李念純
附錄本案論罪科刑法條：
（修正前）刑法第320條第1項：
意圖為自己或第三人不法之所有，而竊取他人之動產者，為竊盜
罪，處5年以下有期徒刑、拘役或5百元以下罰金。